【裁判字號】    99,台上,1194
【裁判日期】    990304
【裁判案由】    違反毒品危害防制條例
【裁判全文】
最高法院刑事判決            九十九年度台上字第一一九四號
上  訴  人  甲○○原名郭嘉筌.
            乙○○
上列上訴人等因違反毒品危害防制條例案件，不服台灣高等法院
中華民國九十七年一月二十九日第二審判決（九十六年度上訴字
第四五四二號，起訴案號：台灣新竹地方法院檢察署九十四年度
偵字第一０九二號），提起上訴，本院判決如下：
    主  文
上訴駁回。
    理  由
一、上訴人甲○○（原名郭嘉筌）部分：
按刑事訴訟法第三百七十七條規定，上訴於第三審法院，非以判
決違背法令為理由，不得為之。是提起第三審上訴，應以原判決
違背法令為理由，係屬法定要件。如果上訴理由書狀並未依據卷
內訴訟資料，具體指摘原判決不適用何種法則或如何適用不當，
或所指摘原判決違法情事，顯與法律規定得為第三審上訴理由之
違法情形，不相適合時，均應認其上訴為違背法律上之程式，予
以駁回。本件上訴人甲○○上訴意旨略稱：上訴人於民國九十四
年二月十四日交付之物是否確為第二級毒品甲基安非他命，並無
查扣任何物品可資證明，原判決僅憑上訴人之部分自白或證人曾
智健之證詞，即認定上訴人交付者為毒品，自屬違法。且有關是
否意圖營利，原判決徒以販賣毒品刑責甚重，如無營利，何以甘
冒重責之危險等情詞，資為上訴人營利意圖認定之依據，實為推
測之詞。況上訴人是否可能僅憑電話即同意販賣毒品予不相識之
曾智健？何以非由曾向上訴人購買毒品之「阿志」與上訴人接洽
購買事宜，以免上訴人生疑而拒絕或不相識而提高售價？是否可
能讓曾智健賒欠而未收取分文？再者，上訴人對曾智健並未惡言
相向或催討價金，曾智健顯無心生不滿而報復之理云云。惟查，
認定犯罪事實所憑之證據，並不以直接證據為限，間接證據亦包
含在內，即綜合各種間接證據，本於推理作用，為其認定犯罪事
實之基礎，仍非法所不許。本件原判決綜合全案卷證資料，本於
事實審法院之推理作用，認定上訴人有其事實欄所載之犯行，因
而撤銷第一審所為關於上訴人部分科刑之判決，比較行為時及裁
判時法律，適用最有利於上訴人之規定，改判仍依刑法修正前連
續犯之規定，論處上訴人共同連續販賣第二級毒品罪刑（處有期
徒刑四年六月，並為相關從刑之宣告）。已依據卷內資料，說明
其所憑之證據及認定之理由。對於上訴人否認有上開犯行，辯稱
：「二月十四日我是有拿一些安非他命給曾智健，但我並沒有向
他拿錢，他說隔天要還我，結果隔天說他的藥頭還沒回來，到二
月十六日，曾智健又打電話說他的藥頭還是沒有回來，之後又一
直打電話給我說要買毒品，我才會幫他打電話給乙○○，我並沒
有要賣毒品之意，我是幫曾智健聯絡乙○○，到現場後，乙○○
把毒品交給我，叫我下車交給曾智健，我下車拿給曾智健，交到
他手上，他又將毒品丟還給我，警察就來了」云云，經綜合調查
證據之結果，認不可採，已分別在判決內詳予指駁，並說明其理
由。原判決所為論述，核與卷證資料相符，從形式上觀察，並無
違背法令之情形。且採證認事、證據之取捨及證據證明力之判斷
，俱屬事實審法院之職權，苟無違背證據法則，自不能指為違法
。本件原審綜合上訴人之部分自白及證人曾智健、劉煥清、雲翔
、許湧洧之供述、卷附行動電話使用人資料、電話之通聯紀錄、
查獲相片、法務部調查局九十五年五月十七日調科壹字第０九五
００二二三九一０號鑑定書及九十四年二月十六日扣得之甲基安
非他命一包等證據，並徵之上訴人對其於九十四年二月十四日有
與曾智健以行動電話聯絡，之後並將一包甲基安非他命交予曾智
健；嗣於同年月十六日亦有以行動電話與乙○○及曾智健聯絡交
付第二級毒品安非他命事宜，而與乙○○搭乘計程車前往新竹市
○○路一六０號前時，為警查獲之事實並不諱言；再審酌販賣第
二級毒品係政府嚴予查緝之違法行為，非可公然為之，且毒品價
格昂貴，取得不易，上訴人與曾智健，非親非故，如無利益可圖
，豈可能甘冒被查獲法辦之危險，而僅以原價轉讓給曾智健等情
，因而認定上訴人有本件罪行。核與證據法則並無違背，為其職
權之適法行使，揆之上開說明，自不能指為違法。上訴意旨僅略
以：九十四年二月十四日並無查扣任何物品；而認定上訴人營利
意圖，實為推測之詞；且上訴人不可能僅憑電話即同意販賣毒品
予曾智健，亦不可能讓曾智健賒欠而未收取分文；曾智健應不會
對上訴人心生不滿而進行報復云云，核屬對事實之爭執，並未依
據卷內資料具體指摘原判決如何違背法令，自非合法之第三審上
訴理由。況上訴人如何基於營利之意圖，販賣甲基安非他命予曾
智健等情，原判決於理由內逐一闡述甚詳。上訴意旨無視於原判
決此部分論述，仍執陳詞，重為事實之爭辯，亦與法律所規定得
上訴第三審之理由不相適合。依上揭說明，其上訴為違背法律上
之程式，應予駁回。
二、上訴人乙○○部分：
查第三審上訴書狀，應敘述上訴之理由，其未敘述者，得於提起
上訴後十日內補提理由書於原審法院，已逾上述期間，而於第三
審法院未判決前仍未提出上訴理由書狀者，第三審法院應以判決
駁回之，刑事訴訟法第三百八十二條第一項、第三百九十五條後
段規定甚明。本件上訴人乙○○因違反毒品危害防制條例案件，
不服原審判決，於九十七年二月二十一日提起上訴，並未敘述理
由，迄今逾期已久，於本院未判決前仍未提出，依上開規定，其
上訴自非合法，應予駁回。
據上論結，應依刑事訴訟法第三百九十五條，判決如主文。
中    華    民    國  九十九  年    三    月    四    日
                      最高法院刑事第二庭
                          審判長法官  莊  登  照
                                法官  陳  世  淙
                                法官  徐  昌  錦
                                法官  許  錦  印
                                法官  蕭  仰  歸
本件正本證明與原本無異
                                      書  記  官
中    華    民    國  九十九  年    三    月    九    日
                                                       s

司法院資訊處製作；財團法人民間司法改革基金會備份。
